【裁判字號】    89,上訴,932
【裁判日期】    890414
【裁判案由】    偽造文書等
【裁判全文】
臺灣高等法院臺中分院刑事判決                    八十九年度上訴字第九三二號
      上  訴  人  臺灣臺中地方法院檢察署檢察官
      被      告  乙○○
右上訴人因自訴人甲○○自訴被告偽造文書等案件，不服臺灣臺中地方法院八十九年
度自緝字第二○五號中華民國八十九年四月十四日第一審判決，提起上訴，本院判決
如左：
      主      文
原判決撤銷。
本件自訴不受理。
      理      由
一、自訴意旨略以：被告乙○○與陳家茵（業經本院判處有期徒刑六月，現上訴於最
    高法院審理中）為兄妹關係，緣自訴人甲○○係國軍退除役軍官，數年來因年老
    多病而臥病在床行動不良，於民國（下同）八十五年九月二十三日將一生積蓄新
    台幣（下同）二百萬元寄存於聯勤台中區收支處辦理國軍同袍儲蓄會優惠整存整
    付儲蓄存款，存期至八十六年九月二十三日，並經該處發給存款單號碼為六Ｇ─
    ０二一一四八號一紙。八十六年一月初，陳家茵前曾經常代自訴人繳交電話費、
    水費等，並代領存款一次，因做事勤快負責而獲自訴人信任，自訴人遂將前開存
    款單交付陳家茵保管，詎陳家茵竟與被告乙○○竟共同基於意圖為自己不法所有
    之犯意聯絡，由陳家茵先將存款單侵占後，並乘機竊取自訴人之印章、國民身分
    證等，於八十六年一月六日偽造自訴人解約文件，向聯勤台中區收支處辦理前開
    存款提前解約手續，並冒領該處所簽發之本息二百萬餘元支票後，轉交被告乙○
    ○向台灣銀行台中分行提領前開款項將之侵占入己。因認被告涉犯侵占、竊盜及
    偽造文書等罪嫌云云。
二、原審判決略以：本案自訴人於八十七年六月四日向原審提起自訴之前，已就本案
    之同一事實於八十六年十月六日向法務部調查局台中市調查站檢舉被告陳家茵涉
    嫌侵占等犯行，嗣經該站查出被告乙○○亦涉有罪嫌而於八十六年十一月二十四
    日以八六中法字第一八八四號函，將被告乙○○、陳家茵移送臺灣臺中地方法院
    檢察署偵辦，經該署於八十六年十二月一日分案八十六年度偵字第二四五五一號
    偵查，嗣於八十七年五月二十八日將陳家茵提起公訴，被告乙○○部分則簽移本
    院併案審理，此有前開起訴書及簽呈等在卷足稽，是本件同一犯罪事實既經自訴
    人提出告訴而經檢察官依刑事訴訟法第二百二十八條第一項規定開始偵查，經本
    院調取該案卷全卷查證屬實；且自訴人提起自訴所訴之犯罪事實與罪名，又非屬
    告訴乃論之罪，揆諸刑事訴訟法第三百二十一條第一項業已於八十九年二月九日
    修正公布為「先公訴後自訴」之原則，是以對於刑事訴法修正前，檢察官已開始
    偵查，嗣由被害人提自訴之案件，顯已違反八十九年二月九日修正施行之刑事訴
    訟法第三百二十三條第一項規定，爰依前揭說明，不經言詞辯論，諭知不受理之
    判決云云。
三、惟查：按修正前刑事訴訟法第三百二十三條第一項之規定：同一案件經檢察官終
    結偵查者，不得再行自訴。本件係於刑事訴訟法八十九年二月九日修正公佈施行
    前，業經檢察官於八十七年五月二十八日將陳家茵提起公訴，被告乙○○部份移
    送本院併案處理，此有前開起訴書及簽呈等在卷足稽；自訴人復於八十七年六月
    四日提起自訴，依當時刑事訴訟法之規定，自非法所許。原審雖就本件諭知不受
    理之判決，惟其係援引修正後之刑事訴訟法第三百二十三條第一項，尚有未洽。
    檢察官上訴意旨據以指摘原判決不當，為有理由，應予本院將原判決撤銷改判。
    爰依修正前刑事訴訟法第三百二十三條第一項之規定，本件自訴人提起自訴既在
    檢察官終結偵查後，於法自屬不合，依刑事訴訟法第三百三十四條之規定，自應
    諭知不受理之判決，並不經言詞辯論為之。
四、據上論斷，應依刑事訴訟法第三百六十九條第一項、第三百六十四條、第三百四
    十三條、第三百零七條、第三百三十四條、修正前刑事訴訟法第三百二十三條第
    一項，判決如主文。
中      華      民      國    八十九     年      八       月     一     日
                                  臺灣高等法院臺中分院刑事第一庭
                                        審判長法  官  陳  紀  綱
                                              法  官  陳  登  源
                                              法  官  蕭  錦  鍾
右正本證明與原本無異。
不得上訴。
                                              書記官  蘇  昭  文
中      華      民      國    八十九     年      八       月     三     日
                                                                        Ｉ


司法院資訊處製作；財團法人民間司法改革基金會備份。
